最高法院刑事裁定　　　　　　　　　 110年度台抗字第1484號
抗　告　人　周世偉



上列抗告人因殺人等罪案件，不服臺灣高等法院中華民國110 年
6 月30日駁回聲請其再審及停止刑罰執行之裁定（110 年度聲再
字第290 號），提起抗告，本院裁定如下：
    主  文
抗告駁回。
    理  由
一、按刑事訴訟法第420 條第1 項第6 款、第3 項規定「新事實
    」為再審原因，明定新事實或新證據無涉事證之存在時點、
    兼採「單獨評價」或「綜合評價」之體例。是前述規定所稱
    新事實或新證據，須具有「嶄新性」及單獨或與先前之證據
    綜合判斷足以動搖原確定判決所認定事實之「顯著性」，始
    足當之，倘未兼備，即無准予再審之餘地。又法院認為無再
    審理由，而以裁定駁回後，不得更以同一原因聲請再審，刑
    事訴訟法第434 條第1 、3 項亦定有明文。至於再審聲請人
    倘無法院協助，甚難取得相關證據以證明所主張之再審事由
    時，固得不附具證據，而釋明再審事由所憑之證據及其所在
    ，同時請求法院調查。惟該項證據如與再審事由之存在並無
    關連，即無調查之必要。
二、本件抗告人周世偉因殺人等罪案件，對於本院96年度台上字
    第3734號確定判決（下稱原確定判決，最後事實審即原審法
    院95年度上重更㈡字第19號），依刑事訴訟法第420條第1項
    第6 款規定聲請再審，其聲請意旨如原裁定理由一所載，其
    提出所載之新證據略為：⑴、原確定判決以事實審法院認定
    抗告人有殺人等之犯行，依憑共同被告湯文悌、余瑞霖、陳
    志偉審判外陳述為證據，惟事實審法院未依司法院釋字第58
    2 號解釋踐行詰問程序違法。⑵、依證四至證七之內政部警
    政署刑事警察局（下稱刑事警察局）之鑑驗書及其法醫複驗
    鑑定報告、法務部法醫研究所（下稱法醫研究所）法醫文書
    審查鑑定書及函文，曾文賢遭刀刃刺穿死亡之現場應為大廳
    而非包廂。⑶、抗告人就「湯文悌持刀砍殺曾文賢頸部」之
    同一事實，先後遭判處傷害罪及殺人罪，有重複判刑之錯誤
    。⑷、比對余瑞霖之供述與抗告人通聯紀錄，佐以林美吟證
    言及冬季天亮時間等事證，林美吟開窗察看時間應為「8 時
    2分」左右，原確定判決認定「抗告人於7 時至7時10分在現
    場企圖殺死曾文賢」有誤。⑸、綜合前開事證，「曾文賢頭
    部浸於水盆內」、「頭部浸水昏厥」之事實認定錯誤，曾文
    賢遇害過程時間序列應為「上午8 時許遭湯文悌持刀砍殺，
    因頸部中刀大量出血，有人持臉盆接血，林美吟於8時2分許
    開窗目擊，余瑞霖於8時3分35秒撥打聲請人電話」，已足以
    動搖原確定判決認定「湯文悌係接續與聲請人之殺人合意而
    持刀砍殺曾文賢」之有罪事實，而合於再審要件等語。
三、原裁定則以：
㈠、關於聲請再審意旨⑵所指之新事證，業經抗告人前曾以上述
    相同之事由聲請再審，並經原審法院以98年度聲再字第73號
    裁定，以各該證據均為原確定判決事實審法院已予審酌，抗
    告人之聲請無理由，駁回其再審之聲請，此有上開裁定在卷
    足稽，乃抗告人再以同一事由聲請再審，顯係違反刑事訴訟
    法第434 條第3 項之規定，應認此部分再審聲請之程序違背
    規定而不合法。
㈡、聲請再審意旨⑶所指原確定判決有重複判刑違法之情形，此
    係確定判決是否違背法令之問題，乃屬非常上訴救濟之範疇
    ，核非聲請再審之法定事由，抗告人據此請再審，顯然無理
    由。
㈢、至其餘聲請再審意旨所指事項及所述理由，均係事實審法院
    判決前已經存在，並經依卷內證據，綜合判斷，而認定本件
    抗告人與共同被告陳志偉、余瑞霖、湯文悌之共同殺人等犯
    行，對於死者曾文賢之被害過程、死亡時間等情，以及抗告
    人所辯其係當日上午8 時35分以後回到「美綺卡拉OK」店內
    ，才看到曾文賢死亡，就先叫余瑞霖包裹屍體，此時才去找
    林美吟等節，如何不可採，均於理由內詳予敘明（原確定判
    決之事實審法院判決理由欄貳、二、㈤，即判決書第27至34
    頁），乃聲請意旨對於原確定判決取捨證據等採證認事職權
    之適法行使，置原確定判決明白之論斷於不顧，仍憑己意再
    事爭辯，此部分主張顯不具備前述「嶄新性」及「確實性」
    之再審要件，自難認為有再審之理由。
㈣、抗告人於原審聲請調查：員警是否對湯文悌、余瑞霖違法取
    供、曾文賢頸部中刀之相關鑑定報告、曾文賢於包廂內是否
    遭木棍重擊頭（事涉殺人動機）、林美吟開窗所見情狀為何
    、余瑞霖撥打電話予抗告人之時間為何、湯文悌持刀殺害曾
    文賢之原因（事涉抗告人之殺人犯意）等情，均經原確定判
    決之事實審法院調查，並詳加說明、論斷，既與再審要件有
    間，即無調查之必要。
㈤、因認本件聲請再審，或違背再審程序規定，或與再審之要件
    不符，核屬一部不合法，一部為無理由，因而駁回抗告人之
    再審及停止刑罰執行之聲請。經核於法並無不合。
四、抗告意旨略以：抗告人雖曾以刑事警察局之鑑驗書、鑑定報
    告、法醫研究所之鑑定書及函文聲請再審，惟刑事訴訟法第
    420 條第1 項第6 款業於民國104 年2 月4 日修正公布，放
    寬再審聲請要件，抗告人自得聲請再審；抗告人提出曾文賢
    頸部中刀部位及林美吟證述之曾文賢倒地姿勢、頭頸部與臉
    盆位置之新事實，及於110 年5 月28日再審聲請狀提出之新
    證據，原裁定未為詳查；抗告人主張之「殺人動機」及「重
    複判刑」、「與共犯間之犯意聯絡」、「被害人死因」等疑
    點，均為原確定判決未及審酌之新事證，足以動搖原確定判
    決所認定之事實，原裁定未予詳查及說明，逕以駁回抗告人
    再審及停止刑罰執行之聲請，顯屬不當。
五、經查，原裁定已敘明抗告人所提證四至證七之證據均係經事
    實審法院審酌且採為判決基礎之證據，業經抗告人前曾以上
    述相同之事由聲請再審，並經前審認為無理由，駁回其再審
    之聲請，抗告人更以同一原因聲請再審，不符再審之要件等
    情，已如前述。又刑事訴訟法第420 條第1 項第6 款、第 3
    項關於再審事由新事實、新證據之規定，雖於104 年2 月 4
    日修正公布，所稱之新事證，固不以有罪判決確定前已存在
    或成立而未及調查斟酌者為限，其在判決確定後始存在或成
    立之事實、證據，亦屬之。然上開證四至證七之證據既經事
    實審法院調查、審酌，前審法院（98年度聲再字第73號）並
    非「專以非屬事實審法院於判決前因未發現而不及調查斟酌
    之證據」為由而駁回再審聲請，依刑事訴訟法施行法第7 條
    之8 第1 項之規定，抗告人本件再審聲請部分既以同一原因
    聲請再審，仍屬違反刑事訴訟法第434 條第3 項規定，原裁
    定循此以此部分聲請不合法而駁回，洵無違誤。抗告意旨此
    部分指摘，要無理由。至其餘抗告意旨，無非置原裁定論斷
    於不顧，就原裁定中已為論駁之事項，任憑己意，為相異評
    價，再事爭執，或對於原確定判決前卷存之證據且經法院為
    證據取捨之採證、認事職權適法行使，而與再審無關事項，
    徒憑己意指摘，均難認為有理由。綜上，本件抗告為無理由
    ，應予駁回。
據上論結，應依刑事訴訟法第412條，裁定如主文。
中    華    民    國   110    年    11    月    11    日
                  刑事第二庭審判長法  官  林  勤  純  
                                  法  官  莊  松  泉  
                                  法  官  李  釱  任  
                                  法  官  吳  秋  宏  
                                  法  官  王  梅  英  
本件正本證明與原本無異
                                  書記官
中    華    民    國   110    年    11    月    17    日